臺灣新竹地方法院民事裁定  
110年度小上字第10號
上  訴  人  社團法人中華民國紅十字會台灣省新竹縣支會

法定代理人  姚瓊珠  
被上 訴 人  林伶惠  
上列當事人間請求返還不當得利事件，上訴人對於民國110年1月
26日本院新竹簡易庭110年度竹小字第34號小額訴訟事件第一審
判決不服，提起上訴，本院裁定如下：
    主  文
上訴駁回。
第二審訴訟費用新臺幣壹仟伍佰元由上訴人負擔。
    理  由
一、按對於小額程序第一審裁判之上訴，非以其違背法令為理由
    ，不得為之；上訴狀內應記載上訴理由，表明下列各款事項
    ︰㈠原判決所違背之法令及其具體內容及㈡依訴訟資料可認為
    原判決有違背法令之具體事實，民事訴訟法第436條之24第2
    項、第436條之25分別定有明文。而所謂判決違背法令，係
    指判決不適用法規或適用不當，於小額事件之上訴程序準用
    之，民事訴訟法第468條、第436條之32第2項復有明文。再
    以判決不適用法規或適用不當為上訴理由時，其上訴狀或理
    由書應有具體之指摘，並揭示該法規之條項或其內容，若係
    成文法以外之法則，應揭示該法則之旨趣，倘為司法院解釋
    或本院之判例，則應揭示該判解之字號或其內容，或揭示如
    何當然違背法令之事實，上訴狀或理由書如未依此項方法表
    明者，即難認為已對第一審判決之違背法令有具體之指摘（
    最高法院71年度台上字第314號裁判參照）。另同法第468條
    規定：判決不適用法規或適用不當者，為違背法令。及同法
    第469條所列各款：㈠判決法院之組織不合法者、㈡依法律或
    裁判應迴避之法官參與裁判者、㈢法院於權限之有無辨別不
    當或違背專屬管轄之規定者、㈣當事人於訴訟未經合法代理
    者、㈤違背言詞辯論公開之規定者及㈥判決不備理由或理由矛
    盾者等情形，為當然違背法令。惟於小額訴訟程序中，關於
    上訴程序部分，依第436條之32第2項規定，準用同法第468
    條及第469條第1款至第5款，而第469條第6款則不在準用之
    列，蓋小額訴訟程序之判決書得僅記載主文而就當事人有爭
    執事項，僅於必要時得加註理由要領而已（民事訴訟法第43
    6條之18第1項參照），復參酌民事訴訟法第436條之32第2項
    之立法理由係謂「不以判決不備理由或理由矛盾之違背法令
    之規定，作為上訴第二審之理由」等語。是於小額事件中所
    謂違背法令，並不包含認定事實錯誤、取捨證據不當或就當
    事人提出之事實或證據疏於調查或漏未斟酌之判決不備理由
    情形。換言之，於小額訴訟事件之上訴程序，不得以民事訴
    訟法第469條第6款之「判決不備理由或理由矛盾」為由，指
    摘原判決為當然違背法令。另按上訴不合法者，第二審法院
    應以裁定駁回之，為民事訴訟法第444條第1項前段所明定，
    此規定依同法第436條之32第2項規定，於小額事件之上訴程
    序準用之。
二、本件上訴人對原審小額訴訟之第一審判決於法定期間內提起
    上訴，核其上訴狀之主張，其上訴理由略以：
　㈠被上訴人於任職上訴人總幹事期間，兩造為僱傭關係，嗣因
    上訴人另有委託被上訴人辦理業務需求，約定於被上訴人任
    職期間，由上訴人借款新臺幣（下同）30,000元予被上訴人
    ，作為被上訴人執行職務之「暫借零用金」，如被上訴人執
    行職務時有支付金錢之需要，被上訴人得以「暫借零用金」
    付款，嗣後被上訴人再向上訴人報帳，由上訴人再補足「暫
    借零用金」至30,000元，待上訴人委託被上訴人辦理之事務
    目的終結或被上訴人離職時，仍應將「暫借零用金」全數返
    還上訴人，是兩造間「暫借零用金」之契約性質，應屬消費
    借貸與委任之混合契約。
　㈡又依民法第546條規定僅有受任人向委任人請求代墊必要費用
    之請求權，並無委任人向受任人請求返還剩餘必要費用之部
    分，故兩造間約定上訴人得請求被上訴人返還「暫借零用金
    」之約定，應為委任契約以外之義務，即具有消費借貸之性
    質，且兩造間簽立收據時亦載明為「暫借零用金」，顯見兩
    造間之真意即含有消費借貸關係，故被上訴人之受委託之事
    務目的完成或離職後，其仍負返還「暫借零用金」之義務。
　㈢據此，原審認定「暫借零用金」之性質為委任契約之必要費
    用，固非無據，惟消費借貸契約與委任契約間並無必然互斥
    之關係，而原審認定兩造間「暫借零用金」契約為委任關係
    之預付必要費用，即無消費借貸關係之適用，然並未說明上
    訴人不得行使消費借貸關係之請求權之理由，顯屬民事訴訟
    法第469條第6款規定判決不備理由或理由矛盾之情形。
　㈣綜上，第一審判決顯有判決不備理由或理由矛盾之違背法令
    情形，為此提起上訴，並聲明：
　⒈原判決廢棄。
　⒉被上訴人應給付上訴人30,000元，及自起訴狀繕本送達之翌
    日起至清償日止，按年息百分之5計算之利息。
　⒊第一、二審訴訟費用由被上訴人負擔。
三、經查：
　㈠依上訴人之上訴意旨，無非係以第一審判決有民事訴訟法第4
    69條第6款判決不備理由或理由矛盾之違背法令情形，而提
    起上訴。惟揆之首揭規定及說明，於小額訴訟事件，業已排
    除當事人以原判決不備理由或理由矛盾作為判決違背法令之
    上訴理由。本件既屬小額事件，前揭規定自在適用之列，上
    訴人以原判決有民事訴訟法第469條第6款判決不備理由或理
    由矛盾之情形提起本件上訴，於法未合，自難准許。
　㈡又兩造之「暫借零用金」契約係約定由上訴人交付被上訴人3
    0,000元零用金，而被上訴人執行職務上有所花費時，即由
    被上訴人自該零用金中先行使用扣除，嗣後再向上訴人請領
    補足至30,000元，此為兩造於原審所不爭執。則原審判決斟
    酌上開兩造不爭執事項及全辯論意旨，並就兩造所為主張，
    依法定證據之調查程序，並依調查之結果認定兩造之「暫借
    零用金」契約性質屬於上訴人為處理委任事務，而預付予被
    上訴人之必要費用，是上訴人既因委任關係交付「暫借零用
    金」予被上訴人，現上訴人以消費借貸法律關係請求被上訴
    人給付上開「暫借零用金」，核屬無據等情，經核並無違誤
    之處。
　㈢況本件上訴人所指，係就原審關於兩造「暫借零用金」契約
    性質是否屬於消費借貸法律關係等取捨證據、認定事實之職
    權行使指摘其為不當，究非法律適用問題。且上訴人所提上
    訴狀泛言為上開指摘，惟均無提及原審判決有何民事訴訟法
    第469條第1款至第5款之當然違背法令情形，亦未揭示法規
    之條項、內容，或成文法以外之法則之旨趣、司法院解釋、
    最高法院判例之判解字號或其內容，以具體指摘原審判決有
    不適用法規或適用法規不當之處，且就整體訴訟資料亦無從
    認定原審判決有何違背法令之具體事實，自難認已於上訴狀
    內依法對原審判決之如何違背法令已有具體指摘，亦無從認
    為原審判決有何不適用法規或適用法規不當之情形，揆諸前
    揭說明，應認上訴人提起本件上訴，未具上訴之合法程式。
四、綜上所述，上訴人之上訴理由指摘原審判決有民事訴訟法第
    469條第6款判決不備理由或理由矛盾之違背法令情形云云，
    經核非屬於小額訴訟事件之上訴事由，且上開上訴理由僅係
    就原審判決對於「暫借零用金」契約性質所為事實認定之職
    權行使，指摘為不當，又上訴人復未提出其他事由，指摘原
    判決有何違背法令之具體內容，自難謂已合法表明上訴理由
    。依上開規定，本件上訴為不合法，應予駁回。
五、上訴人應負擔之第二審訴訟費用確定為1,500元。
六、據上論結，本件上訴不合法，依民事訴訟法第436條之32第1
    項、第2項、第444條第1項前段、第436條之19第1項、第95
    條、第78條，裁定如主文。
中　　華　　民　　國　　110 　年　　5 　　月　　11　　日
                  民事第一庭審判長法  官  楊明箴
　　　　　　　　　                法  官  王碧瑩
　　　　　　　　　                法　官　蔡欣怡
以上正本係照原本作成。　　　　　　　　　　　　　　　　　
不得抗告。
中　　華　　民　　國　　110 　年　　5 　　月　　11　　日
                                  書記官  謝國聖